【裁判字號】    98,基簡,730
【裁判日期】    980930
【裁判案由】    撤銷贈與行為及塗銷所有權移轉登記
【裁判全文】
臺灣基隆地方法院基隆簡易庭民事判決
原      告  台新國際商銀股份有限公司
法定代理人  丙○○
訴訟代理人  乙○○
被      告  丁○○
            甲○○
上列當事人間請求撤銷贈與行為及塗銷所有權移轉登記等事件，
本院於民國98年9月22日言詞辯論終結，判決如下：
    主      文
被告丁○○、甲○○就如附表所示之不動產，於民國九十五年十
月二十日所為之贈與行為及九十五年十月二十七日所為移轉所有
權之行為應予撤銷。
被告甲○○就第一項撤銷之部分應塗銷所有權移轉登記。
訴訟費用新臺幣貳仟貳佰壹拾元由被告平均負擔。
    事實及理由
一、原告起訴主張：被告丁○○前與原告訂有以現金卡為工具之
    消費貸款契約，並領用現金卡借得款項。詎被告丁○○於95
    年8 月8 日起即經常逾期繳款，經屢催仍不為清償，原告為
    確保債權，於98年初查閱原屬被告丁○○所有如附表所示不
    動產（下稱系爭不動產）之地籍資料時，發現被告丁○○明
    顯已陷入財務困難，卻於95年10月27日將原為其所有之系爭
    不動產贈與並將所有權移轉登記與被告甲○○，而截至98年
    8 月9 日，被告丁○○尚積欠原告新臺幣（下同）208,096
    元，是以系爭不動產贈與及移轉所有權行為自有害於原告之
    債權，原告自得依民法第244 條第1 項規定行使撤銷權，另
    依同法第244 條第4 項規定，原告並得聲請命受益人或轉得
    人回復原狀，為此提起本訴，請求被告2 人就系爭不動產所
    為贈與之債權行為及所有權移轉之物權行為應予撤銷；被告
    甲○○應將系爭不動產以贈與為原因於95年10月27日向基隆
    市信義地政事務所辦理所有權移轉之登記予以塗銷。
二、被告丁○○、甲○○對於原告所主張之事實均不爭執；惟被
    告丁○○抗辯：願意分期償還原告欠款，另原告於96年1 月
    份即已知悉系爭不動產過戶之事實，但卻於2 年後始起訴，
    並請求駁回原告之訴。
三、原告主張被告丁○○與其訂有以現金卡為工具之消費貸款契
    約，並領用現金卡借得款項，至98年8 月9 日尚欠208,096
    元未清償，被告丁○○於95年8 月8 日起即經常逾期繳款，
    卻於95年10月27日將其所有系爭不動產以贈與方式移轉登記
    為被告甲○○所有等事實，業據原告提出信用卡申請書、土
    地登記謄本、異動謄本、建物登記謄本、信用卡帳務查詢單
    等件影本為證，且為被告丁○○、甲○○所不爭執，堪認為
    真實。
四、按債務人所為之無償行為，有害及債權者，債權人得聲請法
    院撤銷之；並得聲請命受益人或轉得人回復原狀，民法第
    244 條第1 項、第4 項前段分別定有明文。次按前條撤銷權
    ，自債權人知有撤銷原因時起，一年間不行使，或自行為時
    起，經過十年而消滅，民法第245 條並有明文。經查，被告
    丁○○對原告主張其積欠之現金卡消費款債務並不爭執，則
    原告為被告丁○○之債權人甚明，而被告丁○○將系爭不動
    產以贈與為原因無償移轉登記與被告甲○○，造成被告丁○
    ○財產積極地減少，償債能力受有影響，自有使原告之債權
    有不能、困難或遲延受清償之虞，是原告主張被告丁○○將
    系爭不動產移轉被告甲○○之無償行為，有害其債權，應屬
    可採。被告丁○○雖辯稱原告於96年1 月份即已知悉系爭不
    動產過戶之事實，但卻於2 年後始起訴，已逾除斥期間云云
    ，惟此已遭原告所否認，被告丁○○於本院審理就其所抗辯
    之事實亦自承：「我沒有辦法證明，但是當時承辦人員有打
    電話給我，說要告我。」等語，惟此尚無從得知原告之承辦
    人員究係對於被告丁○○積欠現金卡貸款之事實而欲提起訴
    訟，抑或係知悉被告丁○○無償贈與及移轉系爭不動產與被
    告甲○○之事實而欲提起訴訟，被告丁○○又無法提出其他
    證據舉證以實其說，是被告丁○○上開所辯，自難採信。
五、被告間就系爭不動產所為之無償行為，既有害及原告之債權
    ，已如前述，而原告起訴請求被告2 人撤銷系爭不動產所為
    贈與行為及移轉所有權行為，原告於98年初始知悉系爭不動
    產已由被告丁○○移轉登記與被告甲○○而提起本件訴訟，
    並未逾民法第245 條規定之1 年除斥期間，核與行使撤銷權
    之要件相符。從而，原告依民法第244 條第1 項、第4 項規
    定，請求撤銷被告間贈與行為及因履行該贈與原因之所有權
    移轉之物權行為，並塗銷該所有權移轉登記，為有理由，應
    予准許，爰判決如主文第1 項、第2 項所示。
六、據上論結，本件原告之訴為有理由，依民事訴訟法第436 條
    第2 項、第78條、第85條第1 項前段、第87條第1 項，判決
    如主文。
中    華    民    國    98    年    9     月    30    日
                  基隆簡易庭法  官  徐世禎
以上正本係照原本作成。
對於本件判決如有不服，應於收受送達後20日內向本院提出上訴
書狀，上訴於本院合議庭，並按他造當事人之人數附具繕本。
中    華    民    國    98    年    9     月    30    日
                            書記官  周素秋
附表：不動產標示
┌─────────────────────────────────┐
│財產所有人：甲○○                                                │
├─┬─────────────────┬─┬────┬──────┤
│編│土        地        坐         落 │地│面    積│權        利│
│  ├───┬────┬──┬─────┤  ├────┤            │
│號│縣市  │鄉鎮市區○段  │地     號 │目│平方公尺│範        圍│
├─┼───┼────┼──┼─────┼─┼────┼──────┤
│1 │基隆市│中正區  │長潭│0000-0000 │建│  2,627 │100000分之82│
├─┼───┼────┼──┼─────┼─┼────┼──────┤
│2 │基隆市│中正區  │長潭│0000-0000 │建│ 26,268 │100000分之82│
└─┴───┴────┴──┴─────┴─┴────┴──────┘
┌─┬───┬────────┬───┬─────────────────┬─────┐
│編│      │                │建築式│建物面積（平方公尺）              │權      利│
│  │      │基  地  坐  落  │樣主要├──────────┬──────┤          │
│  │建  號├────────┤建築材│樓    層    面    積│附屬建物主  │          │
│  │      │建  物  門  牌  │料及房│                    │要建築材料  │          │
│號│      │                │屋層數│合                計│及用途      │範      圍│
├─┼───┼────────┼───┼──────────┼──────┼─────┤
│1 │05404 │基隆市中正區長潭│16層樓│7 層：80.78         │陽台：11.69 │全      部│
│  │-000  │段0000-0000地號 │鋼筋混│                    │            │          │
│  │      ├────────┤凝土造│合計：80.78         │            │          │
│  │      │基隆市中正區觀海│      │                    │            │          │
│  │      │街179號7樓      │      │                    │            │          │
├─┼───┼────────┴───┴──────────┴──────┴─────┤
│  │備  考│共有部分：00000-000建號（10萬分之1240）；00000-000建號（10萬分之652）； │
│  │      │          00000-000建號（10萬分之591）；00000-000建號（10萬分之43）；   │
│  │      │          00000-000建號（10萬分之41）。                                 │
└─┴───┴────────────────────────────────────┘


司法院資訊處製作；財團法人民間司法改革基金會備份。
